【裁判字號】    99,保險,19
【裁判日期】    990624
【裁判案由】    損害賠償
【裁判全文】
臺灣臺中地方法院民事判決  99年度保險字第19號
原      告  宏泰人壽保險股份有限公司
法定代理人  丁○○
訴訟代理人  甲○○
被      告  丑○○
            癸○○
            子○○
            戊○○
            辛○○
            丙○○
            己○○
            庚○○
            寅○○
上列當事人間損害賠償事件，本院於民國99年6月7日言詞辯論終
結，判決如下：
    主    文
被告丑○○、癸○○、子○○、戊○○、辛○○應連帶給付原告
新臺幣捌萬捌仟元，及各自依附表所示之利息起算日起至清償日
止，按年息百分之五計算之利息。
被告丑○○、癸○○、子○○、戊○○、丙○○應連帶給付原告
新臺幣玖萬捌仟元，及各自依附表所示之利息起算日起至清償日
止，按年息百分之五計算之利息。
被告丑○○、癸○○、子○○、戊○○、己○○應連帶給付原告
新臺幣捌萬陸仟元，及各自依附表所示之利息起算日起至清償日
止，按年息百分之五計算之利息。
被告丑○○、癸○○、子○○、戊○○、庚○○應連帶給付原告
新臺幣柒萬肆仟元，及各自依附表所示之利息起算日起至清償日
止，按年息百分之五計算之利息。
被告丑○○、癸○○、子○○、戊○○、寅○○應連帶給付原告
新臺幣壹拾貳萬元，及各自依附表所示之利息起算日起至清償日
止，按年息百分之五計算之利息。
訴訟費用中由上開第１項被告連帶負擔新臺幣玖佰伍拾柒元；第
２項被告連帶負擔新臺幣壹仟元；第３項被告連帶負擔新臺幣玖
佰參拾伍元；第４項被告連帶負擔新臺幣捌佰零伍元；第５項被
告連帶負擔新臺幣壹仟貳佰貳拾元。
    事實及理由
甲、程序方面：
    本件被告丑○○、癸○○、子○○、戊○○、乙○○、丙○○、己○○、庚○○等人，均未於言詞辯論期日到場，核無
    民事訴訟法第386條各款所列情形，爰依原告之聲請，由其
    一造辯論而為判決。
乙、實體方面：
一、原告主張：
  (一)被告丑○○、癸○○、子○○、戊○○等人共同基於為自己
    不法所有之意圖，以經營人力仲介為幌子，實藉機尋找人頭
    保戶，陸續邀集被告辛○○、乙○○（此部分詐領保險費部
    分另行審結）、丙○○、己○○、庚○○及寅○○（原起訴
    之被告壬○○部分，業已撤回）等人，向原告投保，由被告
    丑○○、癸○○、子○○、戊○○等人代為辦理投保人壽附
    加醫療保險意外傷害保險，並代為處理繳納保費等相關事宜
    ，嗣以不實之保險事故及傷害就醫住院，取得醫院開具之不
    實診斷證明及收據後，向原告詐領保險金既遂在案，被告辛○○、丙○○、己○○、庚○○及寅○○等人分別詐領新台
    幣（下同）88,000元、98,000元、86,000元、74,000元及12
    0,000元，被告等人共謀詐騙原告保險金之行為，除造成原
    告莫大之損害，亦嚴重影響金融秩序，渠等自應依民法第
    184條、第185條負侵權行為損害賠償責任。
  (二)原告請求被告等人連帶賠償損害如下：
    1.被告丑○○、癸○○、子○○、戊○○及辛○○部分：事
      故發生日為民國（下同）93年6月28日，原告於93年9月21
      日賠付金額為88,000元。
    2.被告丑○○、癸○○、子○○、戊○○及丙○○部分：事
      故發生日為93年7月6日，原告於93年9月16日賠付金額為
      98,000元。
    3.被告丑○○、癸○○、子○○、戊○○及己○○部分：事
      故發生日為93年6月17日，原告於93年9月13日賠付金額為
      86,000元。
    4.被告丑○○、癸○○、子○○、戊○○及庚○○部分：事
      故發生日為93年6月15日，原告於93年10月4日賠付金額為
      74,000元。
    5.被告丑○○、癸○○、子○○、戊○○及寅○○部分：事
      故發生日為93年6月15日，原告於93年9月21日賠付金額為
      120,000元。
  (三)爰依上開侵權行為之法律規定，提起本件訴訟等情，並聲明
    ：如主文第1項至第5項所示。
二、被告之抗辯：
  (一)被告辛○○及寅○○均辯稱：渠等對原告主張之事實雖不爭
    執，然僅係系爭保險案件之人頭，渠等目前經濟困難，願意
    分期付款云云，並聲明：原告之訴駁回。
  (二)其餘被告均未於言詞辯論期日到場，亦未提出準備書狀作何
    聲明或陳述。
三、本件原告與到場被告辛○○及寅○○等人，經法院協議整理
    簡化爭點如下：
  (一)不爭執之事項：
    1.被告等向原告投保醫療意外傷害保險，以不實診斷書收據
      詐領保險金，業經法院97年度上更(一)字第117號判決、97
      年度上訴字第2755號判決、98年度上訴字第1350號刑事判
      決各在案。
    2.原告提出相關的理賠證明資料。
  (二)爭執之事項：
    原告依據民法第184條第1項前段後段、第185條、第213條請
    求被告負連帶損害賠償責任，是否有理？
四、得心證之理由：
  (一)按當事人對於他造主張之事實，於言詞辯論時不爭執者，視
    同自認；當事人對於他造主張之事實，已於相當時期受合法
    之通知，而於言詞辯論期日不到場，亦未提出準備書狀爭執
    者，準用第1項之規定，民事訴訟法第280條第1項、第3項分
    別定有明文。本件原告主張之前開事實，已據提出臺灣高等
    法院臺中分院97年度上更(一)字第117號、97年度上訴字第275
    5號、98年度上訴字第1350號等刑事判決各1件、理賠資料6
    份為證，此為到場之被告辛○○及寅○○等人所不爭執，其
    餘被告經合法通知，未於言詞辯論期日到庭爭執，亦未提出
    書狀以供本院斟酌，依前開說明，均視同自認，原告此部分
    之主張，自堪信為真實。
  (二)按因故意或過失，不法侵害他人之權利者，負損害賠償責任
    。故意以背於善良風俗之方法，加損害於他人者亦同；數人
    共同不法侵害他人之權利者，連帶負損害賠償責任﹔不能知
    其中孰為加害人者，亦同；負損害賠償責任者，除法律另有
    規定或契約另有訂定外，應回復他方損害發生前之原狀。因
    回復原狀而應給付金錢者，自損害發生時起，加給利息。民
    法第184條第1項、第185條第1項、第213條第1、2項分別定
    有明文，原告依據上開規定請求被告等人連帶賠償，於法有
    據，其損害如下：
    1.被告丑○○、癸○○、子○○、戊○○及辛○○部分：事
      故發生日為93年6月28日，原告於93年9月21日賠付金額為
      88,000元。（詳參上開97年度上更(一)字第117號刑事判決
      第33頁之附表5，及原告之理賠資料）
    2.被告丑○○、癸○○、子○○、戊○○及丙○○部分：事
      故發生日為93年7月6日，原告於93年9月16日賠付金額為
      98,000元。（詳參上開97年度上更(一)字第117號刑事判決
      第44頁之附表15、97年度上訴字第2755號刑事判決第18
      頁之附表2及原告之理賠資料）
    3.被告丑○○、癸○○、子○○、戊○○及己○○部分：事
      故發生日為93年6月17日，原告於93年9月13日賠付金額為
      86,000元。（詳參上開97年度上更(一)字第117號刑事判決
      之犯罪事實，其理賠金額參看原告之理賠資料）
    4.被告丑○○、癸○○、子○○、戊○○及庚○○部分：事
      故發生日為93年6月15日，原告於93年10月4日賠付金額為
      74,000元。（詳參上開97年度上更(一)字第117號刑事判決
      之犯罪事實，其理賠金額參看原告之理賠資料）
    5.被告丑○○、癸○○、子○○、戊○○及寅○○部分：事
      故發生日為93年6月15日，原告於93年9月21日賠付金額為
      120,000元。（詳參上開97年度上更(一)字第117號刑事判決
      第50頁之附表20及原告之理賠資料）
  (三)綜上所述，本件被告既有前揭共謀詐騙原告保險金之行為，
    原告依上開侵權行為之法律規定，請求被告負連帶損害賠償
    責任，於法有據，從而，原告請求被告連帶給付如主文第1
    項至第5項所示金額及利息（其中利息部分，原告請求自起
    訴狀繕本送達被告翌日起算，被告分別收受起訴狀繕本送達
    之日及各自利息起算日，均詳如附表所示），為有理由，應
    予准許。
  (四)訴訟費用，原告撤回原起訴狀內載聲明第2項關於被告壬○○等部分，由原告負擔934元；至於原起訴狀內載聲明第3項
    關於被告乙○○等部分，另行審結，此部分之訴訟費用為97
    9元應俟另行判決時一併諭知由敗訴者負擔外，其餘被告敗
    訴部分，依主文第1項至第5項各自連帶負擔該項次之訴訟費
    用如主文第6項所示（原則上依該項次之金額與原告之請求
    總金額依比例計算，惟主文第2、5項因依比例計算之結果，
    超過其金額原核定之訴訟費用，故此第2、5項之訴訟費用各
    以其金額核定之訴訟費用各1,000元、1,220元計算為準），
    附此說明。
五、訴訟費用負擔之依據：民事訴訟法第85條第2項。
中    華    民    國    99    年    6     月    24    日
                  民事第四庭    法  官  張國華
正本係照原本作成。
如對本判決上訴，須於判決送達後20日內向本院提出上訴狀。
中    華    民    國    99    年    6     月    24    日
                                書記官  王麗麗
附表：被告利息起算日一覽表：
編號  被告姓名  利息起算日    備註
               （送達翌日）
1.    丑○○    99年5月22日   99年5月10日寄存送達，經10日
                              即99年5月21日發生送達效力
2.    癸○○    99年5月8日    99年5月7日送達
3.    子○○    99年4月27日   99年4月15日寄存送達，經10日
                              即99年4月26日發生送達效力
4.    戊○○    99年4月15日   99年4月14日送達
5.    辛○○    99年5月11日   99年5月10日送達
6.    丙○○    99年5月8日    99年5月7日送達
7.    己○○    99年5月8日    99年5月7日送達
8.    庚○○    99年5月24日   99年5月12日寄存送達，經10日
                              即99年5月23日發生送達效力
9.    寅○○    99年5月8日    99年5月7日送達

司法院資訊處製作；財團法人民間司法改革基金會備份。
